【裁判字號】    98,易,370
【裁判日期】    981030
【裁判案由】    竊盜等
【裁判全文】
臺灣桃園地方法院刑事判決               98年度易字第370號
公  訴  人  臺灣桃園地方法院檢察署檢察官
被      告  己○○
選任辯護人  李宗輝律師
上列被告因毀損案件，經檢察官聲請簡易判決處刑（簡易判決處
刑案號：97年度偵字第21516 號），本院認不宜以簡易判決處刑
，改依通常程序判決如下：
    主  文
己○○無罪。
    理  由
一、證據能力之說明
  (一)按被告之自白，非出於強暴、脅迫、利誘、詐欺、疲勞訊問
    、違法羈押或其他不正之方法，且與事實相符者，得為證據
    。被告陳述其自白係出於不正之方法者，應先於其他事證而
    為調查。該自白如係經檢察官提出者，法院應命檢察官就自
    白之出於自由意志，指出證明之方法。刑事訴訟法第156 條
    第1 項、第3 項分別定有明文。查被告於準備程序、審判期
    日對於檢察官所提出偵查訊問筆錄之證據能力不爭執，本院
    亦查無明顯事證足認檢察官於製作該等筆錄時，有對被告施
    以法所禁止之不正方法等情事，是被告審判外自白之陳述筆
    錄係出於其任意性所製作，具證據能力。
  (二)次按被告以外之人於審判外之言詞或書面陳述，除法律有規
    定者外，不得作為證據。被告以外之人於審判外之陳述，雖
    不符前4條（指刑事訴訟法第159條之1至第159條之4）之規
    定，而經當事人於審判程序同意作為證據，法院審酌該言詞
    陳述或書面陳述作成時之情況，認為適當者，亦得為證據。
    刑事訴訟法第159條第1項、第159條之5第1項，分別定有明
    文。查被告於審判程序中，對於證人即告訴人丁○○、甲○○、乙○○、戊○○；證人即前開現場對面之中華路與民權
    路口轉角販賣消夜之攤商丙○○於審判外之陳述筆錄，及其
    他文書證據，均不爭執證據能力，公訴檢察官對此等證據之
    證據能力亦不爭執，其等警詢、偵查筆錄係證明犯罪事實存
    否所必要之證據，而足見審判外筆錄及文書具相當之可信性
    ，依前述「同意性」之傳聞法則例外規定，被告以外之人於
    審判外之陳述均具證據能力。又臺灣桃園地方法院檢察署檢
    察官勘驗筆錄為公務員職務上製作之紀錄、證明文書，監視
    錄影帶翻拍照片與本案待證事實有（自然）關聯性，且查無
    認有違背法定程序或經偽造、變造所取得，而顯有不可信之
    情況，均有證據能力。
二、公訴意旨略以：被告己○○為桃園縣桃園市○○路16號大樓
    所有權人，其與丁○○因該大樓廣場攤位租賃契約事宜發生
    爭執心生不滿，竟意圖為自己不法所有，於民國97年7 月29
    日上午7 時許（經檢察官於準備程序當庭補正犯罪時間如上
    ）徒手毀損如附表所示攤商所有之物，致令不堪使用，足生
    損害於如附表所示之攤商。因認被告己○○涉犯刑法第354
    條毀損罪嫌（另起訴被告己○○涉犯刑法第320 條第1 項竊
    盜罪嫌部分，業經檢察官撤回起訴）。
三、按犯罪事實應依證據認定之，無證據不得認定犯罪事實，刑
    事訴訟法第154條第2項定有明文。又認定犯罪事實所憑之證
    據，雖不以直接證據為限，間接證據亦包括在內，然而無論
    直接或間接證據，其為訴訟上之證明，須於通常一般之人均
    不致有所懷疑，而得確信其為真實之程度者，始得據為有罪
    之認定，倘其證明尚未達到此一程度，而有合理之懷疑存在
    時，事實審法院在心證上無從為有罪之確信，自應為無罪之
    判決。且刑事訴訟上證明之資料，無論其為直接或間接證據
    ，均須達於通常一般之人均不致有所懷疑，而得確信其為真
    實之程度，始得據為有罪之認定，若其關於被告是否犯罪之
    證明未能達此程度，而有合理懷疑之存在，致使無從形成有
    罪之確信，根據「罪證有疑，利於被告」之證據法則，即不
    得遽為不利被告之認定，最高法院著有76年臺上字第4986號
    、92年臺上字第1208號判例足資參照。檢察官認被告己○○
    涉有上開犯罪嫌疑，無非係以證人即告訴人丁○○、甲○○
    、乙○○、戊○○；證人即攤商丙○○之證述、臺灣桃園地
    方法院檢察署檢察官勘驗筆錄、監視錄影帶翻拍照片等為其
    論據。
四、訊據被告己○○固不否認有於97年7 月29日當日清晨帶同拆
    屋公司約2 、3 名人員及其自己公司之員工到上述現場勘查
    並測試等情，惟堅詞否認有何毀損犯行。辯稱：其等前曾發
    函告知現場攤販將於97年8 月2 日前往現場拆除攤位設備，
    且已於該處公告。當天其等為免遇見告訴人以致發生糾紛，
    因而身著工作服、頭戴安全帽，並選擇於7 月29日清晨時分
    到現場查看，以確定8 月2 日如何拆除，並請拆屋公司估價
    。當日因查看內部設備，故同往的人員爬到鐵門上方往下看
    ，為要估算屆時如何拆除鐵門，遂自大樓地下室拿梯子爬上
    去看，因而可看見現場有人進進出出。其到現場已有攤販設
    備遭破壞的痕跡，但不知何時遭人破壞，其在拆屋公司人員
    到達後始到現場，但時間相差無幾，其認為拆屋公司的人員
    當日僅到現場估價，因此不會是拆屋公司人員破壞等語。經
    查：
  (一)被告己○○之子劉伯鑫為建開物業企管股份有限公司（下稱
    建開物業公司）名義負責人，建開物業公司與告訴人丁○○
    就位於桃園縣桃園市○○路16號1 樓之大樓廣場訂有租賃契
    約，租賃期間自94年3 月1 日迄97年3 月10日止。其等就上
    開租賃契約所生之民事糾紛另有訴訟進行中，此分別為被告
    及告訴人丁○○不爭執在卷（參本院98年7 月8 日審判筆錄
    第2 頁至第12頁）。告訴人丁○○、乙○○、甲○○等人分
    別於97年7 月29日上午8 時許、10時許發現上開廣場內攤位
    如附表所示之物品遭毀損，此據告訴人陳述明確（詳後述）
    ，並有94年1 月18日出租人建開物業公司與承租人丁○○間
    所簽訂之契約書、遭毀損情形之照片10張、毀損及被竊明細
    等件（參偵查卷第32頁至第33頁、第19頁至第23頁、第27頁
    、）在卷足憑，則被告曾於97年7 月29日清晨前至上開廣場
    、證人即告訴人如附表所示之物品遭人毀損等事實固毋庸疑
    。惟查，證人即告訴人丁○○於本院審理中具結證稱：上開
    租約期滿後，伊找一樓所有權人捷和建設公司簽約，伊現仍
    為合法承租人。在此次報案前伊與被告並無糾紛。97年7 月
    28日為颱風天，29日攤位物品遭毀損時，伊不在場，無法確
    定毀損時間，伊係於當日上午8 時許始到現場，當時證人丙○○打電話給伊朋友告知上情，該朋友再轉知伊上開廣場內
    部攤位之物品均遭破壞毀損之情。伊報案後，警察到現場蒐
    集資料，並由緊鄰之7-11便利商店調閱監視錄影光碟，伊有
    看該光碟其中之某段畫面，看不出有偷竊及破壞攤販之影像
    ，監視光碟僅是拍到1 個角落。由該光碟畫面看到數人持棍
    棒，但並未看到上開數人破壞的過程，因角度拍不到設攤的
    地方，而只有拍到附近大約3 人拿著棍棒進出，另外還有1
    名為被告，頭戴安全帽在該處走動，但手上並未持工具。伊
    僅有看見被告到現場，在光碟畫面中並無見到被告有破壞現
    場之情。除光碟外，伊無法提出其他資料證明被告上開犯行
    。被告從不關心承租的攤位，亦不曾於清早前來上開廣場。
    被告有於攤位物品遭砸毀前，發文要求其等搬遷，隔兩天後
    ，拆除大隊前來拆遷，伊有到場阻止。於警局製作筆錄時，
    提出委託書是因為委託書上的委託人委託伊提起告訴並對被
    告訴追等語（參本院98年7 月8 日審判筆錄第3 頁至第13
    頁）；參酌證人即告訴人甲○○於偵查中證稱：97年7 月29
    日上午10時許，於現場發現攤位上之烤爐、冰箱、保溫箱等
    設備均遭毀損而不堪使用，而自警察所調閱之光碟畫面中看
    到頭戴工程帽之被告與幾名不詳之人在現場等情（參偵查卷
    第103 頁）；另證人即告訴人乙○○則陳述：當日係證人甲○○電話告知攤位物品遭砸毀，其於同日上午10時30分許到
    達現場，發現如附表所示之物品遭毀，其所有之攤子經鐵鋸
    從中切斷，致無法使用，其係經由證人甲○○閱覽光碟後轉
    知上情係被告所為等語（參偵查卷第103 頁）；又證人戊○○於偵查中亦證述：97年7 月29日上午11時許，伊到現場時
    發現攤位上物品遭竊，冰箱被破壞無法使用，據其他人告知
    係被告所為等情（參偵查卷第103 頁至第104 頁）。互參上
    開證人證述，至多僅能推論建開物業公司與證人丁○○有租
    賃契約之糾紛，被告與之有相當程度之關聯，然事發當日前
    開證人既均未在場親自見聞被告有毀損之情，則如附表所示
    各該告訴人所有之物品確切遭毀損之時間或遭何人毀損，均
    無從確認；其次，前述證人甲○○、乙○○、戊○○所為證
    述，僅係其中部分證人閱覽光碟畫面後互相輾轉告知光碟畫
    面情節，是以得否僅依上開證人證述即遽以認定被告有其等
    所指毀損之犯行，不無推究之餘地。況且，除上開便利商店
    前之監視錄影光碟外，證人丁○○亦無從提出其他事證，供
    本院調查，業經其證述如前，而該光碟畫面亦僅能證明被告
    曾於97年7 月29日上午7 時許，前往上開現場之事實，倘僅
    憑被告曾於上開時地出現之事實，即逕予認定被告即為本件
    起訴毀損犯行之犯罪行為人，亦嫌速斷。復以，被告於事發
    前數日曾發文要求證人丁○○搬遷，於事發後果真有拆除人
    員前去上開現場拆除乙節，並經證人丁○○證述在卷，一如
    前述，則被告既已預定拆除計畫，有無於進行拆除前，節外
    生枝衍生糾紛，致使身陷刑責之必要，亦非無疑。互參上情
    ，益徵被告所辯係於拆遷前夕，委請搬家公司人員前去測試
    、估價等情尚非無稽。
  (二)再者，證人即前開現場對面之中華路與民權路口轉角販賣消
    夜之攤販丙○○於本院審理中證稱：渠每晚自七點做生意至
    翌日清晨5 點半收攤，收攤時間要1 個小時至1 個半小時，
    暑假會作更晚，大約延長1 至1 個半小時。是否97年7 月29
    日上午6 、7 時許之時間發生毀損攤位設備之情事，渠無法
    確定，但當日渠收攤時，聽到對面鐵皮屋有敲打的聲音，渠
    聽到聲音有抬頭看望一下，見到有人走動，但不確定幾人，
    印象中尚有2 至3 部貨車停在16號前面，沒看到有人搬東西
    ，但有聽到敲打聲，聲響約持續10餘分鐘左右，因忙著收攤
    ，除聽到敲打聲外，沒有特別注意其他聲音，也未注意彼等
    停留時間多久。平常該處攤販約10時許收攤後少有人進出。
    渠忘記97年7 月28日是否颱風天，如果有颱風，風雨不大就
    可以擺攤，但如果風雨大就不擺攤。渠當日要離開前，並無
    看到賓士車出現在現場，偵查中有陳述事發前幾天，有看見
    被告騎機車，另1 人是開賓士車到現場以Ｖ8 拍廣場、張貼
    物品一節，係因偵查庭中被告自稱係司機載被告前往，故渠
    不知自己所見到之人即是被告，乃是依照被告自稱有去現場
    ，而於受訊問時，陳述所見到之人即為被告。渠不記得97年
    7 、8 月間有很多颱風，導致週一均休假停止上班。渠於事
    前幾日打電話給丁○○友人，告知是看到有人貼一些租金的
    問題在攤位，有一位年輕人用Ｖ8 拍完後就搭賓士離開。因
    之前某位廖先生請渠留意對面狀況，並將所見不尋常之情狀
    告知，於是電話通知廖先生，當時並不知道廖先生是丁○○
    的朋友。97年7 月29日那天不記得有無電話告知廖先生等語
    （參本院98年7 月8 日審判筆錄第16頁至第21頁）。細繹證
    人丙○○上開證述，並無從確認渠於現場聽聞所謂異常敲打
    聲之詳細時間為何；再者，縱前開證人丙○○所言甚為不尋
    常之情狀屬實，而渠又經友人廖先生央託留意現場通報消息
    ，渠並於陌生人前去現場張貼、拍攝時，隨即告知廖先生，
    苟當日真有異於尋常之聲響，何以究否有電話告知友人廖先
    生竟無從記憶，顯見當日之情狀應係非特別不尋常之處或係
    渠等僅專注於收攤工作而漠視周遭之變化各情。佐以，證人
    丙○○於本院審理中不斷陳稱：並未見到被告，而係被告於
    偵查中自承為穿著白衣服之人，且自承曾前去現場等語（參
    偵查卷第95頁至第96頁、本院上開審判筆錄第19頁至第20頁
    ），則不能排除係證人丙○○於事後，陸續聽聞其他告訴人
    轉述遭竊盜、毀損之情，而受到，影響、暗示而依附、迎合
    回答之語，而無法排除上開外在因素實際上影響其陳述之可
    能，因而亦無法確認其是否確實依其所經驗之事件陳述；或
    於受到告訴人熱切期待而別無可資判別比較對象之情境下，
    僅就殘餘記憶敷衍應答，此均非無可能，但與事實是否相符
    ，即不無商榷餘地。是以證人丙○○所述情節究否即係97年
    7 月29日清晨所發生之情狀，已值存疑；縱係當日所發生之
    事實，亦僅足以證明被告於當日與另幾名男子在現場出現，
    而被告是否即為本件檢察官所指毀損犯行之行為人，則尚有
    合理懷疑之處。
  (三)稽之檢察官提出之上開便利商店監視錄影光碟之勘驗筆錄，
    其中：97年7 月29日上午7 時9 分47秒，Ｂ男持疑似磚塊的
    物體到現場；同日上午7 時14分56秒，穿白衣之男子（即被
    告）引領Ｂ男至攤位前，白衣男子舉起右手指示Ｂ男持鐵鎚
    朝所指示之處敲打數下；同日上午7 點38分27秒，有Ｂ男持
    疑似鐵鎚之物往上方疑似招牌之物敲打，隨後又爬上桌面，
    再持疑似鐵鎚之物往更上方疑似招牌之物敲打，隨後取出疑
    似拆解工具進行拆解；同日7 點40分52秒，Ｂ男將1 片疑似
    招牌碎片拆下棄置地上；同日上午7 點43分12秒，持工具疑
    似進行拆卸招牌之物等情（參上開勘驗筆錄3 頁至第4 頁）
    。觀諸上開畫面所示，縱得認定被告或在場之男子有持鐵鎚
    或磚塊進入現場，甚而有敲打等情為真，然得否僅憑光碟畫
    面中之男子手持疑似磚塊或鐵鎚之物，遽認被告有毀損現場
    攤位內之物品，已非無疑；況且所敲打之物為何，並無從於
    光碟畫面中得悉，是否即為如附表所示之物品，更非無疑。
    參諸現場毀損照片所示（參偵查卷第20頁），即便如附表編
    號5 所示之壓克力招牌、立式招牌遭毀損，惟該招牌所立位
    置須否以手持磚塊或鐵鎚之物往「上方」或「更上方」敲打
    ，尤值存疑。復觀之偵查卷所附如附表編號7 廣場塑膠蓬遭
    毀損之現場照片所示（參偵查卷第21頁），其毀損情狀似為
    遭利器切割所致，佐以證人甲○○證述其攤子係經鐵鋸從中
    鋸斷等情，業如前述，則得否僅憑疑似磚塊或鐵鎚之物，而
    得遽認上開物品係遭此等方式毀損，更值存疑，而不能排除
    另有他人持磚塊、鐵鎚以外之物進入上開廣場毀損如附表所
    示之物。另以上開現場縱有簾子遭毀壞棄置，然該簾子並非
    本件告訴人告訴遭到毀損物品範圍之內，是以綜上各情互參
    ，亦難僅憑檢察官所提出監視錄影光碟之勘驗筆錄內容即得
    證明被告有本件起訴所指毀損之犯行。
五、綜上所述，本件檢察官所舉證據，僅能證明告訴人所有如附
    表所示之物確有遭人毀損之情，且被告曾於上揭時間出現於
    前述廣場1 樓現場之事實，尚不足排除被告辯稱其與搬家公
    司人員同往現場僅為拆除攤位前預為查看、測試現場，而實
    際上並未毀損告訴人如附表所示物品之合理懷疑，亦未能使
    本院形成被告確有毀損如附表所示物品犯行之確信，此外，
    復查無其他積極證據足認被告有公訴意旨所指犯行，不能證
    明被告犯罪，揆諸前揭說明，自應為被告無罪之諭知。
據上論斷，應依刑事訴訟法第301條第1項，判決如主文。
本案經檢察官梁光宗到庭執行職務。
中    華    民    國    98    年    10    月    30    日
              刑事第六庭  審判長法  官  錢建榮
                                法  官  黃翊哲
                                法  官  呂美玲
以上正本證明與原本無異。
如不服本判決應於收受判決後10日內向本院提出上訴書狀，並應
敘述具體理由。其未敘述上訴理由者，應於上訴期間屆滿後20日
內向本院補提理由書(均須按他造當事人之人數附繕本)「切勿逕
送上級法院」。
                                書記官  李玉華
中    華    民    國    98    年    11    月    16    日


司法院資訊處製作；財團法人民間司法改革基金會備份。
